臺灣板橋地方法院刑事判決　　　　　　 100年度訴字第1248號
公　訴　人　臺灣板橋地方法院檢察署檢察官
被　　　告　何欣穎
上列被告因毒品危害防制條例案件，經檢察官提起公訴（100 年
度毒偵字第2349號），被告於準備程序中就被訴事實為有罪之陳
述，經告知簡式審判程序之旨，並聽取當事人之意見後，本院合
議庭裁定由受命法官獨任進行簡式審判程序，判決如下：
    主  文
何欣穎施用第一級毒品，累犯，處有期徒刑玖月；又施用第二級
毒品，累犯，處有期徒刑伍月；應執行有期徒刑壹年。
    事  實
一、何欣穎前於民國89年間，因施用毒品案件，經臺灣苗栗地方
    法院以89年度毒聲字第359 號裁定送勒戒處所施以觀察、勒
    戒後，因認無繼續施用毒品傾向，於89年3 月22日執行完畢
    釋放出所，該次施用毒品犯行並經臺灣苗栗地方法院檢察署
    檢察官以89年度毒偵字第291 、292 號為不起訴處分確定；
    另於89年間，仍因施用毒品案件，經臺灣桃園地方法院以89
    年度毒聲字第4836、6251號裁定送勒戒處所施以觀察、勒戒
    後，認有繼續施用毒品傾向，再經同法院以89年度毒聲字第
    6813號裁定令入戒治處所施以強制戒治（嗣因戒治成效良好
    ，經同法院以90年度毒聲字第1114號裁定停止戒治所餘戒治
    期間付保護管束，於90年10月31日保護管束期滿，視為強制
    戒治執行完畢），該次施用毒品犯行並由檢察官聲請簡易判
    決處刑，經同法院以89年度壢簡字第1507號判決判處有期徒
    刑5 月確定，於90年11月5 日易科罰金執行完畢；又於93年
    間，因施用毒品案件，經臺灣桃園地方法院以93年度訴字第
    935 號判決判處有期徒刑11月、6 月，並定應執行有期徒刑
    1 年2 月確定；再於94年間，因施用毒品案件，經同法院以
    94年度訴字第1703號判決判處有期徒刑11月、6 月，並定應
    執行有期徒刑1 年2 月確定，上開2 案所處徒刑經接續執行
    ，於95年10月23日縮短刑期假釋出監併付保護管束，迄96年
    5 月19日保護管束期滿未經撤銷假釋，未執行之刑以已執行
    論；詎猶未知所戒慎，仍為下述行為：
(一)、基於施用第一級毒品海洛因之犯意，於100 年2 月10日19時
    許，在新北市板橋區○○○路上某友人住處內，以將海洛因
    摻水置於針筒內注射身體之方式，施用第一級毒品海洛因1
    次。
(二)、另基於施用第二級毒品甲基安非他命之犯意，於100 年2 月
    10日某時許，在同上址，將甲基安非他命置於玻璃球內燒烤
    後吸食其煙霧之方式，施用第二級毒品甲基安非他命1 次；
    嗣於100 年2 月11日1 時許，因他案通緝中，為警在台北市
    ○○路○段303 巷5 號5 樓緝獲，何欣穎嗣且同意接受員警
    採尿，其尿液檢體經警送驗後，呈嗎啡及甲基安非他命陽性
    反應。
二、案經新北市政府警察局移送臺灣板橋地方法院檢察署檢察官
    偵查後起訴。
    理  由
一、認定犯罪事實所憑之證據及理由：
(一)、訊據被告對其上揭時間、地點施用第一級毒品海洛因、第二
    級毒品甲基安非他命之事實，於本院審理中自白不諱，而其
    為警查獲時，同意接受員警採尿，經警將所採集被告尿液檢
    體送驗後，呈甲基安非他命與嗎啡陽性反應，有臺灣檢驗科
    技股份有限公司100 年2 月25日所出具之濫用藥物檢驗報告
    、新北市政府警察局刑事警察大隊偵辦毒品案件尿液代碼表
    （見偵查卷第6 、7 頁) 附卷可稽，俱徵被告前開自白，核
    與事實相符，堪以採信。
(二)、按施用第一、二級毒品為犯罪行為，毒品危害防制條例第10
    條第1 項及第2 項各定有處罰明文，故施用該毒品者，依前
    揭規定本應科以刑罰，惟基於施用毒品之人，兼有病患屬性
    ，乃於刑事政策上對合於一定條件之施用者，依同條例第20
    條、第23條之規定，施以觀察、勒戒及強制戒治之治療，期
    以保安處分替代刑罰，戒斷其身、心癮，嗣因其程式過於繁
    雜，上揭條例於92年7 月9 日修正公佈，自93年1 月9 日施
    行，將該第20條、第23條之保安處分程式，單純區分為「初
    犯」、「五年內再犯」及「五年後再犯」三種；依其立法理
    由之說明：「初犯」，經觀察、勒戒或強制戒治後，應為不
    起訴處分或不付審理之裁定；經觀察、勒戒或強制戒治執行
    完畢釋放後，「五年內再犯」者，因其再犯率甚高，原實施
    之觀察、勒戒及強制戒治既已無法收其實效，爰依法追訴或
    裁定交付審理，至於經觀察、勒戒或強制戒治執行完畢釋放
    後，「五年後再犯」者，前所實施之觀察、勒戒或強制戒治
    已足以遮斷其施用毒品之毒癮，為期自新及協助其斷除毒癮
    ，仍適用「初犯」規定，先經觀察、勒戒或強制戒治之程序
    ，從而依修正後之規定，僅限於「初犯」及「五年後再犯」
    二種情形，始應先經觀察、勒戒或強制戒治程式，不能逕行
    起訴，亦即設為施用毒品罪起訴條件之限制，但倘被告於五
    年內已再犯，經依法再為保安處分或追訴處罰者，縱其第三
    次（或第三次以上）施用毒品之時間，在初犯之保安處分執
    行完畢釋放五年以後，即非屬「五年後再犯」之情形，且因
    前有「五年內再犯」情形，顯見其再犯率甚高，原實施之保
    安處分無法收其實效，毋庸仍予寬典處遇，而應依該條例第
    10條逕予刑罰制裁，至於第三次（或第三次以上）施用毒品
    之時間，是否宜有期間限制？以多久為適宜？則分屬刑事政
    策、專門醫學之範圍，非審判機關所能決定，有待循立法途
    徑解決（最高法院98年度台非字第56號判決意旨參照）；查
    被告前於89年間，因施用毒品案件，經臺灣苗栗地方法院以
    89年度毒聲字第359 號裁定送勒戒處所施以觀察、勒戒後，
    因認無繼續施用毒品傾向，於89年3 月22日執行完畢釋放出
    所，該次施用毒品犯行並經臺灣苗栗地方法院檢察署檢察官
    以89年度毒偵字第291 、292 號為不起訴處分確定，另於89
    年間，仍因施用毒品案件，經臺灣桃園地方法院以89年度毒
    聲字第4836、6251號裁定送勒戒處所施以觀察、勒戒後，認
    有繼續施用毒品傾向，再經同法院以89年度毒聲字第6813號
    裁定令入戒治處所施以強制戒治（嗣因戒治成效良好，經同
    法院以90年度毒聲字第1114號裁定停止戒治所餘戒治期間付
    保護管束，於90年10月31日保護管束期滿，視為強制戒治執
    行完畢），該次施用毒品犯行並由檢察官聲請簡易判決處刑
    ，經同法院以89年度壢簡字第1507號判決判處有期徒刑5 月
    確定，於90年11月5 日易科罰金執行完畢，又於93年間，因
    施用毒品案件，經臺灣桃園地方法院以93年度訴字第935 號
    判決判處有期徒刑11月、6 月，並定應執行有期徒刑1 年2
    月確定，再於94年間，因施用毒品案件，經同法院以94年度
    訴字第1703號判決判處有期徒刑11月、6 月，並定應執行有
    期徒刑1 年2 月確定，上開2 案所處徒刑經接續執行，於95
    年10月23日縮短刑期假釋出監併付保護管束，迄96年5 月19
    日保護管束期滿未經撤銷假釋，未執行之刑以已執行論等情
    ，有臺灣高等法院被告前案紀錄表在卷可稽，是被告前於89
    年間，已因施用毒品犯行，經臺灣苗栗地方法院以89年度毒
    聲字第359 號裁定送勒戒處所施以觀察、勒戒後，因認無繼
    續施用毒品傾向，於89年3 月22日執行完畢釋放出所，該次
    施用毒品犯行並經臺灣苗栗地方法院檢察署檢察官以89年度
    毒偵字第291 、292 號為不起訴處分確定，詎仍於89年3 月
    22日接受觀察勒戒執行完畢後，5 年內之89、93年間，又因
    施用毒品犯行，經觀察、勒戒、強制戒治、刑罰執行，依諸
    前揭最高法院判決意旨，縱其本件施用毒品之時間，在初犯
    之保安處分執行完畢釋放5 年以後，仍非屬「五年後再犯」
    之情形，且因前有「五年內再犯」情形，顯見其再犯率甚高
    ，原實施之保安處分無法收其實效，毋庸仍予寬典處遇，而
    應依該條例第10條逕予刑罰制裁；綜上，本件事證已明，被
    告犯行堪以認定。
二、應適用之法律、科刑審酌事由：
(一)、核被告如事實欄一(一)所為，係犯毒品危害防制條例第10條第
    1 項之施用第一級毒品罪；其如事實欄一(二)所為，係犯同條
    例第10條第2 項之施用第二級毒品罪；其施用第一、二級毒
    品前持有該等毒品之低度行為，均為其後施用該等毒品之高
    度行為所吸收，不另論罪；又被告前於93年間，因施用毒品
    案件，經臺灣桃園地方法院以93年度訴字第935 號判決判處
    有期徒刑11月、6 月，並定應執行有期徒刑1 年2 月確定，
    再於94年間，因施用毒品案件，經同法院以94年度訴字第17
    03號判決判處有期徒刑11月、6 月，並定應執行有期徒刑1
    年2 月確定，上開2 案所處徒刑經接續執行，於95年10月23
    日縮短刑期假釋出監併付保護管束，迄96年5 月19日保護管
    束期滿未經撤銷假釋，未執行之刑以已執行論等情，有前揭
    台灣高等法院被告前案紀錄表在卷可稽，是其於有期徒刑之
    執行完畢後，5 年以內，因故意再犯本件有期徒刑以上之2
    罪，均為累犯，均應依刑法第47條第1 項規定，各加重其刑
    ；至其前開所犯2 罪間，犯意個別、行為互殊，應予分論併
    罰。
(二)、爰審酌被告曾因施用毒品犯行受觀察、勒戒、強制戒治、刑
    罰執行，詎仍漠視法令禁制而犯本罪，容未知所戒慎，惟兼
    衡其施用毒品所生危害，實以自戕身心健康為主，對於他人
    生命、身體、財產等法益，尚無明顯而重大之實害，暨其犯
    罪後坦認犯行之態度等一切情狀，就其本件前開2 犯行，分
    別量處如主文所示之刑，並定其應執行之刑，以示懲儆。
據上論斷，應依刑事訴訟法第273 條之1 第1 項、第299 條第1
項前段，毒品危害防制條例第10條第1 項、第2 項，刑法第11條
前段、第47條第1 項、第51條第5 款，判決如主文。
本案經檢察官高智美到庭執行職務。
中    華    民    國   100    年    6     月    23    日
                  刑事第二十庭  法  官  陳明偉
以上正本證明與原本無異。
如不服本判決應於送達後10日內向本院提出上訴狀。
                                書記官  尤怡文
中    華    民    國   100    年    6     月    23    日
附錄本案論罪科刑法條全文：
毒品危害防制條例第10條
施用第一級毒品者，處六月以上五年以下有期徒刑。
施用第二級毒品者，處三年以下有期徒刑。